【裁判字號】    95,訴,1447
【裁判日期】    950825
【裁判案由】    毒品危害防制條例
【裁判全文】
臺灣板橋地方法院刑事判決              95年度訴字第1447號
公  訴  人  臺灣板橋地方法院檢察署檢察官
被      告  甲○○
指定辯護人  本院公設辯護人丙○○
上列被告因違反毒品危害防制條例案件，經檢察官提起公訴（95
年度偵字第9068號），本院判決如下：
    主  文
甲○○轉讓第一級毒品，處有期徒刑壹年貳月。
    事  實
一、甲○○明知海洛因為毒品危害防制條例所列之第一級毒品，
    不得非法持有、轉讓，竟於民國95年4 月5 日19時55分許，
    在臺北縣新莊市○○路283 號前，將其所有之第一級毒品海
    洛因1 包（淨重0.03公克）轉讓予乙○○施用（乙○○涉犯
    施用毒品罪部分業經同署檢察官95年度毒偵字2909號另行起
    訴，現於本院95年訴字1609號通緝中），為警當場查獲；並
    經警循線在甲○○位於臺北縣新莊市○○路283 號2 樓住處
    搜索扣得其所有預備供自己施用之第一級毒品海洛因5 包（
    淨重1.57公克）（甲○○所涉施用毒品案件，另經檢察官聲
    請觀察、勒戒）。
二、案經臺北縣政府警察局新莊分局報請臺灣板橋地方法院檢察
    署檢察官偵查起訴。
    理  由
一、訊據被告甲○○就上揭事實全部坦白承認，核與證人乙○○
    於警詢中證稱：其本人係於95年4 月5 日19時55分許，在臺
    北縣新莊市○○路283 號前，自被告處取得1 小包海洛因，
    尚未施用即為警查獲等語相符（見95年度偵字第9068號卷第
    18-19 頁），並有台北縣政府警察局新莊分局搜索扣押筆錄
    1 份、扣押物品目錄表、收據各1 紙、查獲煙毒鑑定證明1
    份、扣押物品清單1 紙及照片7 幀附卷可按（見同上偵卷第
    31-33 、39、46-51 頁）。此外，復有被告所有已轉讓予乙
    ○○施用之第一級毒品海洛因1 包（淨重0.03公克）扣案可
    資佐證；而前開白色粉末1 小包經送請法務部調查局鑑定結
    果，確含第一級毒品海洛因成份（淨重0.03公克）一節，亦
    有該局95年5 月16日調科壹字第060011726 號鑑通知書1 紙
    存卷可參（見本院卷第27頁）。綜上調查，自堪認被告前開
    自白應與事實相符，本件事證明確，被告犯行堪予認定。
二、按被告行為後，刑法第2 條、第11條之規定，已於94年1 月
    7 日修正，於同年2 月2 日公布，並於95年7 月1 日施行。
    其中刑法第2 條第1 項之規定，係規範行為後法律變更所生
    新舊法律比較適用之準據法，於新法施行後，應逕適用新法
    第2 條第1 項之規定（最高法院95年第8 次刑事庭會議結論
    參照）。而刑法第11條前段之性質同屬刑法總則規定適用於
    其他刑事特別法之準據法規定，參照前揭法理，亦應直接適
    用新法第11條前段之規定，合先敘明。
三、查海洛因係屬毒品危害防制條例第2 條第2 項第1 款規定所
    列之第一級毒品，非經許可，不得非法持有、轉讓。是被告
    甲○○無償提供第一級毒品海洛因予乙○○，核其所為係犯
    毒品危害防制條例第8 條第1 項之轉讓第一級毒品罪。其轉
    讓前後持有第一級毒品海洛因之低度行為，應為其轉讓之高
    度行為所吸收，不另論罪。公訴意旨雖認被告所為係犯同條
    例第4 條第1 項販賣第一級毒品罪嫌，惟訊據被告甲○○堅
    決否認其有販賣海洛因之犯行，辯稱：其本人是單純送乙○
    ○海洛因，並未販賣等語。經查，本件除證人乙○○之有瑕
    疵之單一指訴外，並無積極證據足認被告確有意圖營利之販
    賣海洛因之犯行（詳後述），公訴人指訴被告涉犯販賣第一
    級毒品罪部分，尚有未洽；惟因基本事實同一，本院自應予
    審理，並變更其起訴法條，附此敘明。又查，本件被告行為
    後，刑法第33條第5 款罰金刑之規定，業於94年2 月2 日修
    正公布，並於95年7 月1 日施行，修正前刑法第33條第5 款
    規定罰金刑為銀元1 元以上（即新臺幣3 元），而修正後刑
    法第33條第5 款則規定為新臺幣1000元以上，因此，比較新
    、舊刑法第33條第5 款之規定，應適用修正前刑法第33條第
    5 款之規定較有利於行為人。爰審酌被告轉讓海洛因供他人
    施用，嚴重危害國民身心健康，其犯罪之動機、目的、手段
    均殊非可取，所生危害非輕，惟本件查獲被告轉讓第一級毒
    品海洛因之次數僅有1 次，重量僅0.03公克，情節尚非嚴重
    ，且被告犯罪後尚知坦承犯行，態度良好等一切情狀，量處
    如主文所示之刑，以資儆懲。
四、至扣案被告所有已轉讓予乙○○之第一級毒品海洛因1 包（
    淨重0.03公克），其所有權已移轉為乙○○所有（此觀同上
    偵卷第33頁所附扣押物品目錄表「所有人欄」內由乙○○親
    自簽名自明），自應於乙○○所涉犯施用毒品罪案件中宣告
    沒收銷燬；另扣案之第一級毒品海洛因5 包（淨重1.67公克
    ），為被告所有預備供自己施用之毒品，業據被告供述明確
    ，且被告施用第一級毒品之行為，業經檢察官聲請觀察、勒
    戒等情，亦有臺灣高等法院被告前案紀錄表1 份在卷足憑，
    是該扣案之海洛因5 包（淨重1.67公克）與本件被告轉讓第
    一級毒品之犯行並無關聯性，應由檢察官另行聲請單獨沒收
    銷燬，爰均不予宣告沒收銷燬，附此說明。
五、公訴意旨另以：被告甲○○意圖營利，基於販賣第一級毒品
    海洛因之犯意，於95年4 月5 日19時55分許，在臺北縣新莊
    市○○路283 號前，以新臺幣（下同）500 元之價格，販賣
    海洛因1 包予乙○○，為警當場查獲，並另扣得其持有之海
    洛因5 包，因認被告所為係涉犯有毒品危害防制條例第8 條
    第1 項之轉讓第一級毒品罪嫌云云。惟查：
    (一)按犯罪事實應依證據認定之，無證據不得認定其犯罪事實
      ，又不能證明被告犯罪者，即應諭知無罪之判決，刑事訴
      訟法第154 條第2 項、第301 條第1 項分別定有明文。而
      事實之認定，應憑證據，如未能發現相當證據，或證據不
      足以證明，自不能以推測或擬制之方法，為裁判基礎；且
      認定不利於被告之事實，須依積極證據，苟積極證據不足
      為不利於被告之事實認定時，即應為有利於被告之認定，
      更不必有何有利之證據；再認定犯罪事實，所憑之證據，
      無論直接或間接證據，其為訴訟上之證明，須於通常一般
      之人均不致有所懷疑，而得確信其為真實之程度者，始得
      據之為有罪之認定，倘其證明尚未達到此一程度，而有合
      理性懷疑之存在時，即無從為有罪之認定，最高法院40年
      台上字第86號、30年上字第816 號、76年台上字第4986號
      分別著有判例，足資參照。是所謂證據，係指超越一切合
      理之可疑，足以認定行為人確有犯罪構成要件之積極事證
      者而言，茍依調查事證之結果，尚非不得為其他較有利於
      行為人之推斷時，本諸罪疑唯輕之法則，自不得為不利被
      告之論斷。
    (二)訊據被告甲○○堅決否認有上開公訴人所指販賣第一級毒
      品海洛因之犯行，辯稱：其本人只是在上開時、地轉讓一
      點點海洛因給乙○○而已，並不是賣給乙○○，也沒有向
      乙○○收錢，乙○○是故意誣陷她等語。經查：
      1.公訴意旨認被告涉犯上開販賣第一級毒品海洛因罪嫌，
        無非以證人乙○○之證詞為其依據。惟證人乙○○於95
        年4 月5 日23時5 分許第一次警詢中係證稱：其本人係
        向被告要一點海洛因，沒有用錢向被告買，沒有金錢交
        易等語（見95年度偵字第9068號卷第18-19 頁）；嗣於
        同年月6 日凌晨2 時許第二次警詢及同日11時許檢察官
        複訊時始改稱：其本人係以500 元向被告購買一包海洛
        因，錢已經交給被告云云（見同上卷第22頁）。是本件
        證人乙○○所為前開證詞前後矛盾，顯有瑕疵，本院自
        難純憑證人乙○○前後不一之證言，遽入被告甲○○於
        販賣第一級毒品之重罪。
      2.況且，本件被告於94年4 月5 日19時55分許，在臺北縣
        新莊市○○路283 號前交付第一級毒品海洛因1 包（淨
        重0. 03 公克）予乙○○後，渠二人隨即為警查獲，此
        有臺北縣政府警察局新莊分局刑事案件移送書一份附卷
        可按（見同上偵卷第1-3 頁），是本件被告果有以500
        元之價格販賣第一級毒品海洛因予乙○○，則該由證人
        乙○○交付予被告收受之買賣價金500 元，允為本案最
        關鍵之證物之一；而警方既係於上揭時、地當場查獲被
        告及乙○○二人，並加以搜索（參見上開偵卷第24-33
        頁之自願受搜索同意書、搜索扣押筆錄、扣押物品目錄
        表及收據等），則警方於搜索被告身體時，應可扣得乙
        ○○所交付予被告收受之購買海洛因之價金500 元。惟
        本件警方並未自被告身上搜得任何500 元之款項之紀錄
        。由此可見，證人乙○○證稱其本人有交付500 元予被
        告，用以購買海洛因1 小包云云，顯與事實不符，難予
        採信。被告甲○○辯稱其本人並未販賣第一級毒品海洛
        因予乙○○等語，應較為可信。
      3.至檢察官引為證據之另5 包海洛因（淨重1.67公克），
        係警察在被告位於臺北縣新莊市○○路283 號2 樓之住
        處查獲，於別無佐證之情形下，徒憑上開扣案證物，亦
        不足以證明公訴所指被告有在同上路283 號樓下販賣第
        一級毒品海洛因予乙○○之犯行。
      4.綜上所述，因查無其他積極證據，本院自難僅憑證人乙
        ○○前後不符之證言遽認被告有販賣第一級毒品之犯行
        ；本件被告甲○○所為應僅成立前述轉讓第一級毒品罪
        。
據上論斷，應依刑事訴訟法第299 條第1 項前段、第300 條，毒
品危害防制條例第8 條第1 項，刑法第11條前段、第2 條第1 項
前段、第33條第5 款，判決如主文。
本案經檢察官林俊儀到庭執行職務。
中    華    民    國    95    年    8     月    25    日
                  刑事第五庭審判長法  官  陳坤地
                                  法  官  李麗珠
                                  法  官  許映鈞
以上正本證明與原本無異。
如不服本判決，應於送達後10日內向本院提出上訴狀（須附繕本
）。
                                  書記官  呂苗澂
中    華    民    國    95    年    8     月    25    日
附錄本案所犯法條全文
毒品危害防制條例第8條
轉讓第一級毒品者，處一年以上七年以下有期徒刑，得併科新臺
幣一百萬元以下罰金。
轉讓第二級毒品者，處六月以上五年以下有期徒刑，得併科新臺
幣七十萬元以下罰金。
轉讓第三級毒品者，處三年以下有期徒刑，得併科新臺幣三十萬
元以下罰金。
轉讓第四級毒品者，處一年以下有期徒刑，得併科新臺幣十萬元
以下罰金。
前四項之未遂犯罰之。
轉讓毒品達一定數量者，加重其刑至二分之一，其標準由行政院
定之。


司法院資訊處製作；財團法人民間司法改革基金會備份。
